【裁判字號】    99,交易,353
【裁判日期】    991112
【裁判案由】    過失傷害
【裁判全文】
臺灣臺中地方法院刑事判決             99年度交易字第353號
公  訴  人  臺灣臺中地方法院檢察署檢察官
被      告  乙○○
上列被告因過失傷害案件，經檢察官提起公訴（99年度偵字第87
32號），本院判決如下：
    主    文
乙○○因過失傷害人，處拘役伍拾捌日，如易科罰金，以新臺幣
壹仟元折算壹日。
    犯罪事實
一、乙○○於民國98年10月25日16時許，騎乘車牌號碼OLN-899
    號普通重型機車，沿臺中市○○路由西往東方向行駛，同日
    16時20分許，行經該路與山西路口時，本應注意行經交岔路
    口應遵守燈光號誌之指示及車前狀況，而依當時情形又無不
    能注意之情事，竟疏未注意及此，於前方號誌為紅燈，由戊○○騎乘、附載丁○○及賴○○（91年11月生）之車牌號碼
    986-CRX號普通重型機車，亦疏未注意以兩段方式進行左轉
    彎，見文心路口號誌轉為紅燈及左轉綠燈號誌時，即貿然左
    轉(戊○○所涉過失傷害部分未據告訴)，雙方因而發生撞擊
    ，致戊○○、丁○○及賴○○均倒地，戊○○受有雙膝擦挫
    傷，丁○○受有右膝擦挫傷並右脛骨閉鎖性骨折、右膝關節
    軟骨破損、右膝關節僵硬、前十字韌帶破裂及內側副韌帶斷
    裂等傷害，賴○○則受有臉部擦傷（過失傷害部分未據提出
    告訴）之傷害。
二、案經戊○○、丁○○訴由臺灣臺中地方法院檢察署檢察官偵
    查起訴。
    理    由
一、按被告以外之人於審判外之陳述，雖不符前4條之規定，而
    經當事人於審判程式同意作為證據，法院審酌該言詞陳述或
    書面陳述作成時之情況，認為適當者，亦得為證據。當事人
    、代理人或辯護人於法院調查證據時，知有第159條第1項不
    得為證據之情形，而未於言詞辯論終結前聲明異議者，視為
    有前項之同意，刑事訴訟法第159條之5定有明文。本案卷內
    告訴人戊○○、丁○○於檢察官偵查時之指述、文書卷證資
    料，業經被告乙○○於本院審理時表示無意見，迄於言詞辯
    論終結前亦未聲明異議，本院審酌該等證據之取得過程並無
    瑕疵，與本案待證事實間復具有相當之關聯性，以之為本案
    證據尚無不當，依首揭規定，自得採為證據。
二、訊據被告乙○○對於在上揭時、地，騎乘前開重型機車與告
    訴人戊○○、丁○○所騎乘搭載之上開重型機車發生車禍，
    及告訴人等受有前揭傷害等情並不爭執，惟否認有何過失傷
    害犯行，並辯稱：因當時狀況很亂，伊的時速應為30、40公
    里，通過的第一個號誌是綠燈，行至路口中間時才變成黃燈
    ，伊是直行車，是告訴人戊○○從伊右邊違規左轉，並與伊
    擦撞，伊認為可能有未注意車前狀況之過失，但戊○○突然
    騎過來，伊也沒辦法等詞。經查：
(一)、告訴人即證人戊○○於本院審理中具結證述：當時伊沿著
      文心路往北區方向走，伊經過撞車地點之山西路口之前1
      個路口，大約經過三分之一、三分之二時，看到綠燈在閃
      ，故未加油讓車滑行，還沒行駛至山西路口前，號誌就變
      紅燈，從黃燈到紅燈及從紅燈到左轉燈各約有4秒，伊看
      後照鏡沒有車子，前方也沒有車子，當時路口號誌係紅燈
      左轉燈亮，伊打方向燈並大幅度左轉，並沒有兩段式左轉
      ，伊係在文心路外側車道轉到山西路上時，被告才從伊左
      邊後車箱方向撞過來，撞倒伊時，伊已經在文心路、山西
      路交叉路口等語（見本院卷頁41至42），核與其在檢察官
      偵訊時所指訴之情節相符(見臺灣臺中地方法院檢察署99
      年度偵字第8732號偵卷頁43、44) ，又告訴人即證人丁○○於本院審理中具結證述：當時在文心路到山西路口前，
      伊有注意該路口號誌，是先亮紅燈，一下子左轉綠燈就亮
      ，戊○○先直行，直行到一半時，伊看他沒有要兩段式左
      轉，所以正想要對戊○○說要兩段式左轉時，結果就被撞
      了等語相符（見本院卷頁42反），足見證人戊○○、丁○○均一致證述於通過上開路口時，號誌為紅燈左轉綠燈亮
      ，及證人戊○○未為兩段式左轉即左轉彎進入路口等事，
      復與被告之臺中市○○○道路交通事故談話紀錄表：「三
      、問：肇事前行進方向、車道及肇事經過情形?答：…進
      入山西路口號誌剛變為左轉箭頭號誌，此時對方車突然進
      行左轉，致與我車前車頭發生擦撞，我人車未倒。…十四
      、問：當時路況、天候、視線如何？有無障礙物？號誌為
      何？標誌、標線是否清楚？答：良好，晴，良好，無，綠
      燈轉左轉燈，清楚」等內容相符，況被告於檢察官偵查時
      亦曾自承：對方跟伊一樣是直行車，他沒有兩段式左轉，
      當時情況應該如伊在談話紀錄表所說，對於伊自己有違反
      號誌管制之過失部分並不爭執等語（見上開第8732號偵卷
      頁47），是被告辯述其剛進入要通過文心路過山西路口時
      之號誌燈號還是綠燈，行駛到路口中間時，號誌才轉為紅
      燈左轉燈亮之詞，已屬疑義。
(二)、又參以臺中市政府99年8月2日府交規字第0990215536號函
      及所附臺中市○區○○路與山西路口行車管制號誌之時制
      計畫表、道路交通事故現場圖、交通號誌時相種類索引可
      知：98年10月25日星期日16時許，臺中市○區○○路與山
      西路口之交叉路口，交通號誌時制計劃表採「時相41，時
      制03」之方式，亦即「第一時向為G1：直行綠燈、右轉綠
      燈，為85秒，之後Y1：黃燈，為3秒，之後R1：紅燈，為2
      秒；第二時向為G2：直行綠燈、右轉綠燈，為10秒，之後
      Y2：黃燈，為3秒，之後R2：紅燈，為2秒；第三時向為G3
      ：直行紅燈，為45秒〔即40秒（G3）+3秒（Y3）+2秒（R3
      ）=45秒，足見於被告、證人戊○○同向行進時之上開文
      心路過山西路口之號誌時相情形為：「直行綠燈、右轉綠
      燈」85秒，再為「黃燈」3秒、「紅燈」2秒，後為「直行
      紅燈，左轉綠燈」10秒之情形，已堪認定；而雖證人甲○○於本院雖具結證稱：伊與被告當時過山西路、文心路口
      時，交通號誌為綠燈，到文心路交叉路口中間時，交通號
      誌才變成左轉綠燈，過了斑馬線後才閃黃燈，通過中線後
      看到直行燈號變成紅燈與左轉綠燈，還沒過完就已經發生
      擦撞，伊等當時車速為30、40公里等語（見本院卷頁44至
      45）；惟如證人甲○○所述當時時速為30、40公里，縱以
      時速30公里計算，每秒行進為8.33公尺，計算上揭「黃燈
      」3秒、「紅燈」2秒後轉為「直行紅燈，左轉綠燈」號誌
      計5秒之時間，約行進41.65公尺，據此，殊難想像證人甲○○自被告騎乘上開重型機車通過上開路口停止線至撞擊
      處的時間已達5秒鐘及其距離有逾41.65公尺之情形，即證
      人甲○○與被告並無可能看到「通過路口停止線之號誌為
      『直行綠燈、右轉綠燈』、於發生撞擊前轉為『黃燈』、
      『紅燈』，再轉『直行紅燈，左轉綠燈』」等時相變換之
      事實，故證人甲○○上開證述內容，無法遽信為真實，而
      作何有利於被告之認定，應認證人戊○○、丁○○上開於
      本院審理時所具結證述被告係於號誌為「直行紅燈，左轉
      綠燈」之時通過文心路與山西路口之情，較屬可信。
(三)、按汽車駕駛人行駛至交岔路口，其行進應遵守燈光號誌之
      指示；且應注意車前狀況，並隨時採取必要之安全措施，
      以避免危險之發生；道路交通安全規則第102條第1項第1
      款、第94條第3項分別定有明文；而本案車禍發生當時天
      候晴、日間自然光線，路面鋪裝柏油、路面乾躁、無缺陷
      或障礙物，視距良好，行車管制號誌運作正常等情，為道
      路交通事故調查報告表(一)所明載，應認為被告駕車當時
      並無不能注意之情事，詎竟疏未注意車前狀況及未遵守燈
      光號誌之指示，而發生本案車禍事件，其駕車行為違反上
      開行車規定，自有過失，已為明確；又告訴人戊○○受有
      雙膝擦挫傷，告訴人丁○○受有右膝擦挫傷並右脛骨閉鎖
      性骨折、右膝關節軟骨破損、右膝關節僵硬、前十字韌帶
      破裂及內側副韌帶斷裂等傷害，此有聯安醫院診斷證明書
      2份、中國醫藥大學附設醫院診斷證明書4份、崇光診所、
      康瑞診所診斷證明書各1份附卷可稽，是被告之過失駕駛
      行為與告訴人等之傷害結果間，具有相當因果關係，亦足
      認定。雖告訴人戊○○於本案車禍發生，亦有上述未以兩
      段方式左轉彎之過失情形，惟此僅屬告訴人戊○○對車禍
      傷害之發生與有過失得為本院量刑時之參考，及告訴人等
      請求民事損害賠償時有無過失相抵之問題而已，仍難免除
      被告於本案肇事之過失責任。綜此，本案復有道路交通事
      故現場圖、道路交通事故調查報告表(一) 、(二)各1份、
      臺中市○○○道路交通事故談話記錄表2份、3臺中市○○○道路交通事故初步分析研判表1份、現場及車損照片9張
      在卷可稽，是被告辯述其無過失之詞，無足採信，本案事
      證已臻明確，被告上揭過失傷害之犯行，洵堪認定。
(四)、另臺灣省臺中市區車輛行車事故鑑定委員會以肇事因素之
      認定，與雙方進入路口當時之號誌顯示情形有關，由於雙
      方各執一詞而無其他明確佐證，而以99年9月16日中市行
      字第0995402911號函覆「不予鑑定」一節，有該函文1件
      在卷可稽，然本院認定被告之駕駛行為仍有過失已如前述
      ，是上開鑑定委員會不予鑑定之意見，於本院就被告前揭
      過失責任之認定並無影響，附此敘明。
三、核被告所為，係犯刑法第284條第1項前段之過失傷害罪。被
    告一過失行為，侵害告訴人戊○○及丁○○2人之身體健康
    法益，係一行為而觸犯數罪名之同種想像競合犯，應依刑法
    第55條規定，以一罪論。爰審酌被告前無不法之犯罪前科紀
    錄，素行尚佳，有其臺灣高等法院被告前案紀錄表附卷可查
    ，以及其於本案車禍之過失程度，告訴人2人上開受傷狀況
    ，及告訴人戊○○對本件車禍之發生亦與有過失，暨被告犯
    後未能坦認犯行、未見悔意，迄未能與告訴人等達成和解等
    一切情形，量處如主文所示之刑，並諭知易科罰金之折算標
    準。又刑法第62條業已將自首之規定修正為得減輕其刑，其
    修法理由為：「自首之動機不一而足，有出於內心悔悟者，
    有由於情勢所迫者，亦有基於預期邀獲必減之寬典者。對於
    自首者，依現行規定一律必減其刑，不僅難於獲致公平，且
    有使犯人恃以犯罪之虞。在過失犯罪，行為人為獲減刑判決
    ，急往自首，而坐令損害擴展之情形，亦偶有所見。是必減
    主義，在實務上難以因應各種不同動機之自首案例。惟得減
    主義，既可委由裁判者視具體情況決定減輕其刑與否，運用
    上較富彈性，真誠悔悟者可得減刑自新之機，而狡黠陰暴之
    徒亦無所遁飾，可符公平之旨，宜予採用。」本案被告在事
    故發生後，於據報前往處理之員警到場後仍係在場，並承認
    其與告訴人戊○○所騎乘上開重型機車發生碰撞，而前開道
    路交通事故調查報告表(二)係記載被告未有肇事逃逸之情形
    ，及被告陳明其對臺中市○○○道路交通事故肇事人自首情
    形紀錄表未記載其有何自首情形並無意見(見本院卷頁76反)
    ，且被告在偵審期間，均有否認其違反「直行紅燈、左轉綠
    燈」號誌指示之肇事責任，已難認已具真誠之悔悟，縱可認
    定合於自首要件，惟依前揭修法理由，爰不適用自首規定減
    輕其刑，附此敘明。
據上論斷，應依刑事訴訟法第299條第1項前段，刑法第284條第1
項前段、第55條、第41條第1項前段，刑法施行法第1條之1，判
決如主文。
本案經檢察官丙○○到庭執行職務。
中    華    民    國    99    年    11    月    12    日
                        刑事第八庭  法  官  楊曉惠
以上正本證明與原本無異。
如不服本判決，應於收受送達後10日內向本院提出上訴書狀（應
敘述具體理由並附繕本）。
上訴書如未敘述理由，應於上訴期間屆滿後20日內補提理由書於
本院。
                                    書記官  謝明倫
中    華    民    國    99    年    11    月    12    日
附錄論罪科刑法條：
刑法第284條第1項
因過失傷害人者，處6月以下有期徒刑、拘役或5百元以下罰金，
致重傷者，處1年以下有期徒刑、拘役或5百元以下罰金。

司法院資訊處製作；財團法人民間司法改革基金會備份。
